【裁判字號】    92,交上訴,1265
【裁判日期】    921231
【裁判案由】    公共危險等
【裁判全文】
臺灣高等法院臺南分院刑事判決                                      巨股
    上  訴  人  臺灣雲林地方法院檢察署檢察官
    被      告  丙○○
右上訴人因被告過失致死案件，不服臺灣雲林地方法院九十二年度交訴字第一八號中
華民國九十二年九月十九日第一審判決（起訴案號：臺灣雲林地方法院檢察署九十二
年度偵字第四九八號），提起上訴，本院判決如左：
    主  文
原判決關於過失致人於死及定應執行部分撤銷。
丙○○因過失致人於死，處有期徒刑玖月。
    事  實
一、丙○○為汽車駕駛人，於九十一年十二月二十七日下午服用酒類，已不能安全駕
    駛，仍然駕駛車牌號碼ＥＨ─九五六三號自用小客車，沿雲林縣莿桐鄉埔子村榮
    村由南往北方向行駛（此部分罪行，經原審判決後未上訴已確定），同日下午十
    七時五十分許，行至該埔子村榮村四十八之六號前，本應注意汽車行駛時，駕駛
    人應注意車前狀況，並隨時採取必要之安全措施，而依當時情況天候微雨、傍晚
    光線微暗、路面狀態濕潤、無缺陷、視距良好，並無不能注意之情事，竟能注意
    而疏未注意，因而未能及時發覺簡美鳳騎乘腳踏車由北往南行至該處，以致所駕
    駛之車輛左側車頭撞擊簡美鳳所騎乘之腳踏車車頭，造成簡美鳳連車帶人翻落在
    左側農田，因而受有左顳部挫傷、血腫、兩眼部皮下瘀腫、髖部挫傷、骨折、下
    肢廣泛性挫傷、皮下瘀血、左手背部擦傷等傷害。雖經送醫急救後仍因腹腔內出
    血、頭、腹部挫傷延至同日晚上十一時五十分許不治死亡。
二、案經簡美鳳之配偶甲○○訴由雲林縣警察局斗六分局報請臺灣雲林地方法院檢察
    署檢察官相驗後偵查起訴。
    理  由
一、訊據被告丙○○對於右開時地，如何駕駛自用小客車，能注意而疏未注意過失肇
    事，致被害人簡美鳳死亡之事實，業據於警訊、偵查、原審及本院中坦承不諱（
    偵卷第八頁、相卷第十五頁、第廿九頁、原審卷第十四頁、本院卷九十二年十一
    月二十七日準備程序筆錄），並經目擊證人林素鸞於警訊、偵查中、原審審理時
    證述：係同村之丙○○駕車與一輛騎腳踏車發生車禍，係丙○○撞死簡美鳳的，
    撞到人就逃逸等語（見相卷第十九頁、第三十一頁、原審卷第二十二頁），及證
    人丁○○於警訊、偵查中、原審審理時證稱：伊聽到有人大喊前面那台紅色自小
    客車撞到人，伊見他繼續開，伊就把他攔下等語可按（見相卷第廿頁、第三十二
    頁、原審卷第二十七頁反面），並有道路交通事故調查報告表一紙，及肇事現場
    照片八幀在卷可佐（見相卷第七頁至第十二頁）。是被告確有駕車過失肇禍撞及
    被害人之事實，已屬明顯。
二、又汽車行駛時，駕駛人應注意車前狀況，並隨時採取必要之安全措施，道路交通
    安全規則第九十四條第三項定有明文。被告既駕駛汽車考領有駕駛執照，上述規
    則為其應注意並能注意之事項，且本件肇事路段，依當時情況天候微雨、傍晚光
    線微暗、路面狀態濕潤、無缺陷、視距良好，尚非不能注意，業據上開道路交通
    事故調查報告表註記明確，並經證人即員警乙○○於原審中到庭證實可證（見原
    原審卷第四十九頁），被告疏未注意上開規定，以致肇事，自有過失。另被害人
    簡美鳳確因本件車禍受有左顳部挫傷、血腫、兩眼部皮下瘀腫、髖部挫傷、骨折
    、下肢廣泛性挫傷、皮下瘀血、左手背部擦傷等傷害，經送醫急救後仍因腹腔內
    出血、頭、腹部挫傷而不治死亡，業經臺灣雲林地方法院檢察署檢察官督同法醫
    師相驗屬實，製有驗斷書、相驗屍體證明書、勘驗筆錄各一紙、照片二幊附卷可
    稽（見相卷第三十三頁至第四十頁），被告之過失行為與被害人死亡間有相當因
    果關係。準此，本件被告過失致人於死犯行，事證明確，犯行洵堪認定。
三、核被告丙○○所為，係犯刑法第二百七十六條第一項之過失致死罪。又被告係汽
    車駕駛人，因酒醉駕車肇事，因而致人死亡，依法應負刑事責任，爰依道路交通
    管理處罰條例第八十六條第一項規定，加重其刑。
四、查證人即警員乙○○於本院中具結證稱：伊是由我們勤務中心轉來派出所，然後
    通知伊去現場處理，伊到達現場時，被告與傷者已在救護車上，救護車司機有告
    訴伊說，肇事者在車上，伊就先到肇事者所駕之車上，找到電話單，當時伊就知
    道肇事者是丙○○，待伊測量現場後，回派出所值班，再由他人通知被告到派出
    所製作筆錄並作酒測等語（見本院卷九十二年十二月廿五日審理筆錄），是依證
    人乙○○所言，被告在警員據報前往車禍現場處理時，在警員乙○○知悉被告犯
    罪事實與屬犯罪人之前，並未向警員乙○○告知其犯罪而願接受裁判之情事，是
    被告並不符刑法第六十二條前段合於自首要件之規定，併此敘明。
五、原審就上開被告所犯過失致人於死部分，為論罪科刑，固非無見，惟就被告所犯
    此部分罪行，並不符刑法第六十二條自首之規定，未仔細探究，竟適用自首之規
    定予以減刑，自有未洽，檢察官上訴意旨，執此指摘原判決不當，非無理由，是
    此部分及據以定執行刑部分，即屬無可維持，應由本院撤銷改判，爰審酌被告並
    無前科素行，臺灣高等法院被告全國前科紀錄表一份可按，其教育程度為高中畢
    業，其家庭、經濟現狀、違規酒醉駕車肇事、過失程度、致被害人死亡、事後未
    與被害人家屬達成民事和解及犯罪後坦承犯行之態度等一切情狀，量處有期徒刑
    玖月。
五、至被告丙○○所犯刑法第一百八十五條之三之服用酒類，不能安全駕駛動力交通
    工具而駕駛罪，及第一百八十五條之四之駕駛動力交通工具肇事，致人死傷而逃
    逸罪部分、均經原審法院判決後未上訴已確定，不另論列，附此明。
據上論斷，應依刑事訴訟法第三百六十九條第一項前段，第三百六十四條，第二百九
十九條第一項前段，刑法第二百七十六條第一項，道路交通管理處罰條例第八十六條
第一項，罰金罰鍰提高標準條例第一條前段，判決如主文。
本案經檢察官劉欽銘到庭執行職務。
中      華      民      國    九十二    年      十二      月  三十一    日
                                  臺灣高等法院臺南分院刑事第一庭
                                      審判長法官  黃  崑  宗
                                            法官  李  文  福
                                            法官  田  平  安
右正本證明與原本無異。
不得上訴。
                                      法院書記官  劉  岳  文
中      華      民      國    九十二    年      十二      月  三十一    日
附錄本案論罪科刑法條：
刑法第二百七十六條第一項：
因過失致人於死者，處二年以下有期徒刑、拘役或二千元以下罰金。


司法院資訊處製作；財團法人民間司法改革基金會備份。
